【裁判字號】    94,訴,1387
【裁判日期】    951225
【裁判案由】    違反稅捐稽徵法等
【裁判全文】
臺灣臺北地方法院刑事判決              94年度訴字第1387號
公  訴  人  臺灣臺北地方法院檢察署檢察官
被      告  丁○○
上列被告因違反稅捐稽徵法等案件，經檢察官提起公訴（93年度
偵字第21709號），被告於本院準備程序中先就被訴事實為有罪
之陳述，經本院合議庭裁定依簡式審判程序審理，茲判決如下：
    主  文
丁○○教唆納稅義務人以不正當方法逃漏稅捐，處有期徒刑參月
，如易科罰金，以銀元參佰元即新臺幣玖佰元折算壹日。緩刑肆
年。
    事  實
一、丁○○係臺北巿南京東路4 段環亞百貨八樓龍亨酒店副董事
    長，甲○○（業經緩起訴處分）為劉女助理，乙○○（另案
    提起公訴）則係址設臺北市○○路150號5樓之7 惠正企業有
    限公司（下稱惠正公司）即依法應納稅義務人之實際負責人
    ，丙○○則為乙○○之秘書，丁○○明知甲○○於民國87年
    1月至12月間，並未在惠正公司工作及支薪，竟於87年7月間
    某日，在臺北市○○路100 巷12號，以電話商請乙○○為其
    助理甲○○開立服務證明，以利甲○○辦理美國簽證，乙○○遂於88年1 月間某日，在惠正公司內，由甲○○提供其年
    籍資料予乙○○，再由乙○○指示其秘書丙○○，由陳女再
    指示不知情之惠正公司會計陳淑玲，將甲○○於87年1 月至
    12月間在惠正公司任職，亦已支領薪資新臺幣（下同）64萬
    2000元，並扣繳零元之不實事項登載於其業務所作成之各類
    所得扣繳暨免扣繳憑單，且於88年1 月間某日，持上開登載
    不實之各類所得扣繳暨免扣繳憑單，向財政部臺北市國稅局
    中南稽徵所彙報，並交與財政部臺北市國稅局中南稽徵所人
    員行使，且憑以申報87年度營利事業所得稅，逃漏營利事業
    所得稅16萬0500元，足以生損害於財政部臺北市國稅局對稅
    捐管理之正確性。
二、案經臺灣臺北地方法院檢察署檢察官簽分偵查起訴。
    理  由
一、被告丁○○對上揭事實於本院準備程序及審理時坦承不諱（
    見本院95年12月06日準備程序及審判筆錄），核與證人乙○○、甲○○、丙○○、陳淑玲及惠正公司之登記負責人李豫
    溪之證述情節相符（分別見90年度偵字第7064號卷第3、4、
    8、9、6、7頁，90年度偵字第17172 號卷第10、17、18、36
    、16頁，93年度偵字第21709 號卷第24、37至39、52、53頁
    ），復有各類所得扣繳暨免扣繳憑單、財政部臺北市國稅局
    處分書、87年度所得核定通知書與核定稅額繳款書、違章案
    件罰鍰繳款書、公司基本資料查詢、財政部國稅局91年6月6
    日財北國稅審三字第0910225916號函附卷可憑（分別見90年
    度偵字第7064號卷第16至21、39頁，90年度偵字第17172 號
    卷第46頁）。綜上所述，本件事證明確，被告犯行洵堪認定
    ，應予依法論科。
二、按行為後法律有變更者，適用行為時之法律，但行為後之法
    律有利於行為人者，適用最有利於行為人之法律，刑法第2
    條第1 項定有明文。被告行為後刑法業於94年2月2日修正公
    布，且依刑法施行法第10條之1 規定，於95年7月1日生效施
    行。茲分述如下：
  (一)稅捐稽徵法第43條之法定刑為「3 年以下有期徒刑、拘役或
    科新臺幣6 萬元以下罰金。」，刑法第216條、第215條之法
    定刑為「3年以下有期徒刑、拘役或5百元以下罰金。」，而
    刑法第33條第5 款修正為：「主刑之種類如下：五、罰金：
    新臺幣1千元以上，以百元計算之」，是比較前述修正前、
    後之刑法，稅捐稽徵法第43條及刑法第216條、第215條之罰
    金刑最高額，不論修正前、後均相同，依修正後罰金刑最低
    為新臺幣1千元；然依修正前刑法第33條第5款規定之罰金最
    低額1元即新臺幣3元，比較上述修正前、後之刑法，自以修
    正前刑法較有利於被告。
  (二)被告行為時之刑法第31條第1 項規定：因身分或其他特定關
    係成立之罪，其共同實施或教唆幫助者，雖無特定關係，仍
    以共犯論。修正後刑法第31條第1 項規定：因身分或其他特
    定關係成立之罪，其共同實行、教唆或幫助者，雖無特定關
    係，仍以正犯或共犯論。但得減輕其刑。比較結果，以修正
    後之規定有利被告。
  (三)被告行為後，刑法第55條關於牽連犯之規定業經修正刪除，
    則被告本案犯行，依新法應分論併罰，新法並未較有利於被
    告。
  (四)經上開所示個別比較新舊法及依最高法院24年上字第4634號
    判例就罪刑有關之一切情形綜其全部之結果而為比較後，仍
    以適用修正前刑法上開規定，較有利於被告，是依前開說明
    ，自應適用該等修正前刑法之規定處斷。
三、按營利事業填報扣繳憑單，乃附隨其業務而製作，為業務上
    所掌文書，此種扣繳憑單內容如有不實，而足生損害於稅捐
    稽徵之正確性或他人，即係犯業務上登載不實文書之罪名，
    最高法院70年度第9 次刑事庭會議決議參考。又稅捐稽徵法
    第43條係對於逃漏稅捐之教唆或幫助行為特設之專條，為獨
    立之處罰規定，此所謂幫助，乃犯罪之特別構成要件，有別
    於刑法上之幫助犯，並非逃漏稅捐者之從犯，倘非納稅義務
    人，縱有參與逃漏稅捐之行為，應適用特別規定，成立同法
    第43條第1 項之幫助逃漏稅捐罪，不能論以同法第41條逃漏
    稅捐罪之共同正犯（最高法院75年台上字第6183號判例要旨
    參照）。是核被告所為，係犯稅捐稽徵法第43條第1 項之罪
    及修正前刑法第216條之行使第215條之業務上登載不實文書
    罪，公訴意旨漏未斟酌上情，認被告應成立稅捐稽徵法第41
    條逃漏稅捐罪之共同正犯，即有誤解，惟本院仍得於基本社
    會事實相同之範疇內變更起訴法條，予以審理。又被告就前
    開行使業務上登載不實文書罪，與乙○○等人間有犯意聯絡
    及行為分擔，應論以共同正犯，本件扣繳憑單之填發雖非被
    告之業務上行為，然與從事業務之人乙○○間共同為之，仍
    論以共同正犯，其等利用不知情之會計陳淑玲填製上開扣繳
    憑單，為間接正犯。被告共同登載不實之事項於其業務上作
    成之文書復持之行使，其登載不實之事項於業務上作成之文
    書之低度行為為高度之行使行為所吸收，不另論罪。又被告
    所犯上開二罪名間，有方法、結果之牽連關係，應依修正前
    刑法第55條規定，從一重之教唆納稅義務人逃漏稅捐罪處斷
    。爰審酌被告素行尚稱良好，有臺灣高等法院被告前案紀錄
    表附卷可稽，僅為使甲○○取得服務證明以順利辦理美國簽
    證，影響稅賦機關核課稅款之正確性，然被告犯罪後態度良
    好，於本院審理中均坦承犯行，惠正公司因此逃漏之稅捐共
    計16萬0500元等一切情狀，量處如主文所示之刑。又按被告
    犯罪後，刑法第41條業於90年1月4日修正，同年月10日經總
    統公布施行，並自同年月12日起生效，修正前刑法第41條第
    1 項前段規定：「犯最重本刑為3 年以下有期徒刑以下之刑
    之罪，而受6 個月以下有期徒刑或拘役之宣告，因身體、教
    育、職業、家庭之關係或其他正當事由，執行顯有困難者，
    得以1元以上3元以下折算1日，易科罰金」，修正後該條第1
    項規定：「犯最重本刑為5年以下有期徒刑以下之罪，而受6
    個月以下有期徒刑或拘役之宣告，因身體、教育、職業、家
    庭之關係或其他正當事由，執行顯有困難者，得以1元以上3
    元以下折算1 日，易科罰金。但確因不執行所宣告之刑，難
    收矯正之效，或難以維持法秩序者，不在此限。」，且依斯
    時之易科罰金折算標準，修正前罰金罰鍰提高標準條例第2
    條前段（現已刪除）規定，就其原定數額提高為1百倍折算1
    日，則易科罰金折算標準，應以銀元1百元以上3百元以下折
    算1日，經折算為新臺幣後，應以新臺幣3百元以上9百元以
    下折算1日；再者，於94年2月2日修正公布，於95年7月1日
    生效施行之刑法第41條第1項前段則規定：「犯最重本刑為5
    年以下有期徒刑以下之刑之罪，而受6個月以下有期徒刑或
    拘役之宣告者，得以新臺幣1千元、2千元或3千元折算1日，
    易科罰金」。比較修正前、中間時、修正後之易科罰金折算
    標準，以90年1月12日修正施行之刑法第41條第1項之規定，
    較有利於被告，是爰依該規定併諭知易科罰金之折算標準。
    末查，犯罪在刑法前開修正施行前，而於施行後裁判，則其
    緩刑之宣告，應適用修正後刑法第74條之規定（最高法院95
    年第8次刑事庭會議決議參照），查被告前未曾因故意犯罪
    受有期徒刑以上刑之宣告，有臺灣高等法院被告前案紀錄表
    在卷可憑，其因一時失慮，致罹刑章，其於犯後業已坦承犯
    行，深知悔悟，被告經此偵審程序，並經科刑判決，應知惕
    勵而無再犯之虞，因認所宣告之刑以暫不執行為適當，爰併
    諭知緩刑四年，用啟自新。
據上論斷，應依刑事訴訟法第273條之1 第1項、第299第1項前段
、第300條，稅捐稽徵法第43條第1項，刑法第2條第1項前段、第
11條前段、第74條第1項第1 款、第28條、修正前刑法第216條、
第215條、第55條、90年1月12日修正施行刑法第41條第1 項前段
，刑法施行法第1條之1、修正前罰金罰鍰提高標準條例第2 條，
現行法規所定貨幣單位折算新臺幣條例第2條，判決如主文。
本案經檢察官郭昭吟到庭執行職務
中    華    民    國    95    年    12    月    25    日
                  刑事第五庭    法  官  賴秀蘭
以上正本證明與原本無異。
如不服本判決，應於判決送達後10日內，向本院提出上訴狀。
                                書記官  陳惠娟
中    華    民    國    96    年    1     月    2     日
附錄：本案論罪科刑法條
稅捐稽徵法第43條：
教唆或幫助犯第 41 條或第 42 條之罪者，處 3 年以下有期徒刑
、拘役或科新台幣 6 萬元以下罰金。
稅務人員、執行業務之律師、會計師或其他合法代理人犯前項之
罪者，加重其刑至二分之一。
稅務稽徵人員違反第 33 條規定者，除觸犯刑法者移送法辦外，
處1萬元以上5萬元以下罰鍰。
刑法第215條：
從事業務之人，明知為不實之事項，而登載於其業務上作成之文
書，足以生損害於公眾或他人者，處3年以下有期徒刑、拘役或5
百元以下罰金。
刑法第216條：
行使第 210 條至第 215 條之文書者，依偽造、變造文書或登載
不實事項或使登載不實事項之規定處斷。


司法院資訊處製作；財團法人民間司法改革基金會備份。
